【裁判字號】    98,抗,1416
【裁判日期】    981221
【裁判案由】    聲明異議
【裁判全文】
臺灣高等法院民事裁定                  98年度抗字第1416號
抗  告  人  甲○○
上列抗告人因與相對人乙○○間聲明異議事件，對於中華民國98
年7月7日臺灣板橋地方法院98年度事聲字第92號裁定提起抗告，
本院裁定如下：
    主  文
抗告駁回。
抗告程序費用新台幣壹仟元由抗告人負擔。
    理  由
一按強制執行應依執行名義為之，執行法院對於執行名義是否有
  效成立，自應加以審查，此觀強制執行法第4 條規定至明（最
  高法院81年台抗字第114 號判例意旨參照）。又非訟事件之強
  制執行名義成立後，如經債務人提起確認該債權不存在之訴，
  而獲得勝訴判決確定時，應認原執行名義之執行力，已可確定
  其不存在，其尚在強制執行中，債務人可依強制執行法第12條
  規定，聲明異議（最高法院79年台抗字第300 號、69年台上字
  第3989號判例意旨參照）。是執行法院對於執行名義是否有效
  成立及執行名義之執行力是否存在，自應加以調查審認；如於
  強制執行程序終結前，發現據以開始強制執行之執行名義未成
  立，或執行名義之執行力嗣後已不存在者，即應駁回債權人強
  制執行之聲請。
二查抗告人以原法院87年度拍字第3171號拍賣抵押物裁定為執行
  名義，聲請對相對人所有上開拍賣抵押物裁定所列之房地為查
  封拍賣（案列原法院91年度執字第20738 號），相對人旋對於
  抗告人訴請確認上開抵押權所擔保之債權不存在，經原法院以
  91年度訴字第2668號判決確認該抵押權所擔保之債權不存在，
  並經本院以92年度上字第997 號判決及最高法院以93年度台上
  字第765 號裁定駁回抗告人之上訴而確定在案；嗣相對人復訴
  請抗告人塗銷系爭抵押權登記，亦經原法院以94年度訴字第72
  3 號判決相對人勝訴，並經本院以95年度上字第26號判決及最
  高法院以96年度台上字第520 號裁定駁回抗告人之上訴而告確
  定，相對人並據此向台北縣新莊地政事務所辦畢塗銷系爭抵押
  權等情，有上開判決、裁定、確定證明書、系爭房地登記謄本
  附於原法院91年度執字第20738 號執行卷可稽。是相對人提起
  確認系爭抵押權所擔保之債權不存在之訴，既已獲得勝訴判決
  確定，應認系爭拍賣抵押物裁定之執行力，已可確定其不存在
  ，揆諸前揭說明，執行法院即應駁回債權人強制執行之聲請。
  原法院據此駁回抗告人之強制執行聲請，即無不合。抗告人主
  張：法院對確認系爭抵押權所擔保之債權不存在之訴並未詳查
  ，對伊要求與相對人對質一節亦未採納，完全聽信片面之詞，
  採納銀行經理違反一般銀行作業程序之證言，顯不公平云云，
  與系爭拍賣抵押物裁定之執行力是否存在無關。抗告意旨指摘
  原裁定不當，聲明廢棄，為無理由，應予駁回。
三據上論結，本件抗告為無理由。依強制執行法第30條之1 、民
  事訴訟法第495條之1 第1項、第449條第1項、第95條、第78條
  ，裁定如主文。
中    華    民    國    98    年    12    月    21    日
                    民事第十二庭
                        審判長法  官  陳駿璧
                              法  官  李媛媛
                              法  官  李昆曄
正本係照原本作成。
如不服本裁定，應於收受送達後10日內向本院提出抗告狀，並應
繳納抗告費新台幣１千元。
中    華    民    國    98    年    12    月    21    日
                              書記官  莊昭樹

司法院資訊處製作；財團法人民間司法改革基金會備份。
